【裁判字號】    95,裁,99
【裁判日期】    950119
【裁判案由】    違反道路交通管理處罰條例
【裁判全文】
最  高  行  政  法  院  裁  定
                                     95年度裁字第00099號
抗  告  人  甲○○
上列抗告人因與相對人交通部間違反道路交通管理處罰條例事件
，對於中華民國94年3月2日臺北高等行政法院93年度訴字第121
號裁定提起抗告，本院裁定如下︰
    主  文
抗告駁回。
抗告訴訟費用由抗告人負擔。
    理  由
一、按抗告法院認抗告為不合法或無理由者，應為駁回抗告之裁
    定。
二、本件抗告人於民國92年3月25日以道路交通管理處罰條例第7
    條之2規定內容模糊、矛盾，違反行政程序法第5條規定，未
    釐清修法前，相對人應暫緩委託民間辦理取締交通違規行為
    蒐證，以確保人民權益云云，向相對人陳情。經相對人所屬
    路政司以抗告人就逕行舉發違反道路交通管理事件之執法方
    式陳情一案，係屬內政部警政署管轄，於92年4月1日以路台
    監字第0920406858號書函移請該署處理逕復，並副知抗告人
    。抗告人復於92年4月7日以其前於92年3月25日向相對人陳
    情，相對人所屬路政司則技術性迴避而拒絕答復，且對其就
    處罰條例第7條之2規定所提質疑漏未答復，請依主管職權具
    體明確答復云云，向相對人陳情，經相對人以92年5月13日
    交路字第0920032910號函復相對人略以：處罰條例（即道路
    交通管理處罰條例）第7條之2規定對逕行舉發之交通違規情
    狀、舉發方式、對象等已有明確之規範，至逕行舉發之實務
    執行及委託民間辦理以科學儀器取得證據資料之執行，係屬
    內政部警政署職權，且有關委託民間辦理以科學儀器取證之
    規定，係於91年5月15日立法院第5屆第1會期第20次會議由
    內政部警政署基於實務執行之需要敦請立法院研修，是以相
    對人所屬路政司乃將抗告人92年3月25日陳情書轉請內政部
    警政署卓處逕復。另有關處罰條例第7條之2第1項第6款之適
    法性一節，以處罰條例第7條之2第1項第1款至第5款列舉之
    交通違規逕行舉發情形，並不以經科學儀器取得證據資料者
    為限，同條項第6款則另訂其他違規行為當場不能或不宜攔
    截掣單舉發，經以科學儀器取得證據資料者，得對汽車所有
    人逕行舉發處罰，至處罰條例第7條之2第1項第1款至第5款
    所列違規行為，法務部91年10月24日法律字第0910037755號
    函已明確說明，其行為態樣，本即得以目擊方式逕行舉發，
    倘以科學儀器取得證據資料後再行掣單舉發，係屬調查證據
    方法之一，由機關依權責選擇適當方式為之，無待法律之規
    定，是上開法令並無適用上之疑義，惟為避免滋生誤解，該
    部刻依內政部警政署提案就上開條文文字研酌修正等語。抗
    告人不服上開函復，提起訴願，經決定不受理，提起行政訴
    訟，經原審裁定以相對人上開函文內容，係就抗告人陳情事
    項所為單純之事實敘述或理由說明，而非對抗告人之主張有
    所准駁，尚不對外發生具體的法律上效果，難謂其屬於行政
    處分。抗告人起訴，顯非合法，予以駁回。
三、抗告意旨略以：交通法令之訂定、修正、廢止等係相對人之
    職權，抗告人依陳情（申請）方式為公益請求法，為人民之
    權利，相對人應予准駁，其以技術性手段迴避准駁之決定，
    拒絕修法，已侵犯人民之權益，有改制前行政法院62年裁字
    第41號判例可參。原審未就抗告人起訴狀訴之聲明第二項公
    益訴訟為裁判，亦有違背法令。
四、本院查：按行政程序法第92條第1項規定：「本法所稱行政
    處分，係指行政機關就公法上具體事件所為之決定或其他公
    權力措施而對外直接發生法律效果之單方行政行為。」；又
    「官署所為單純的事實敘述或理由說明，並非對人民之請求
    有所准駁，既不因該項敘述或說明而生法律上之效果，非訴
    願法上之行政處分，入民對之提起訴願，自非法之所許。」
    ，改制前本院62年裁字第41號著有判例。故行政機關所為告
    知其處理經過為事實述及理由說明，並不因之生何法律效
    果，非行政處分，自不得對之提起行政訴訟。又人民陳情事
    件，僅為發動行政權之行使，與公共利益有關，並不涉及個
    人私益保障，是人民向行政機關請求為如何行政措施之行為
    ，核其性質純屬促請行政機關行政權之行使而已，非謂人民
    對行政機關行政權之發動即有公法上請求權之存在。本件相
    對人92年5月13日交路字第0920032910號復函係相對人對抗
    告人就權責事項或處置所為之單純事實述或理由說明，均
    並非就具體事件適用公法法規對外直接發生法律效果之單方
    行政行為，既非屬行政處分，訴願決定以程序理由，予以不
    受理，原審法院復以抗告人在原審之訴不合法，裁定駁回其
    訴，揆諸首揭說明，核無不合，與改制前本院62年裁字第41
    號判例亦不相違。至抗告人起訴狀訴之聲明原固列為二項，
    惟其於94年1月26日原審準備程序期日，已更正訴之聲明為
    「請求被告應將道路交通管理處罰條例第7條之2第6款修改
    為將其他違規行為明確列入得逕行舉發項目。」一項，抗告
    人謂原審未就抗告人起訴狀訴之聲明第二項公益訴訟為裁判
    ，顯有誤解。其抗告難認有理由，應予駁回。
五、依行政訴訟法第104條、民事訴訟法第95條、第78條，裁定
    如主文。
中    華    民    國    95    年    1     月    19    日
                  第四庭審判長法  官  趙  永  康
                              法  官  鄭  淑  貞
                              法  官  侯  東  昇
                              法  官  黃  淑  玲
                              法  官  林  文  舟
以  上  正  本  證  明  與  原  本  無  異
中    華    民    國    95    年    1     月    19    日
                              書記官  莊  俊  亨


司法院資訊處製作；財團法人民間司法改革基金會備份。
